臺灣高等法院高雄分院刑事判決
110年度上訴字第536號
上  訴  人  
即  被  告  王朝愷



選任辯護人  呂郁斌律師
上  訴  人  
即  被  告  林金遙


選任辯護人  陳依伶律師
上列上訴人因組織犯罪防制條例等案件，不服臺灣高雄地方法院
108年度訴字第760號，中華民國110年2月8日第一審判決（起訴
案號：臺灣高雄地方檢察署107年度少連偵字第203、225號），
提起上訴，本院判決如下：
    主  文
原判決關於甲○○、丁○○部分撤銷。
甲○○成年人與少年共同犯毀損罪，共貳罪，均累犯，各處有期徒
刑陸月（事實一㈠部分）、伍月（事實一㈡部分），如易科罰金，
均以新臺幣壹仟元折算壹日。應執行有期徒刑拾月，如易科罰金
，以新臺幣壹仟元折算壹日。
丁○○共同犯毀損罪，處有期徒刑參月，如易科罰金，以新臺幣壹
仟元折算壹日。
    事  實
一、甲○○（綽號「火哥」）透過LINE群組「不正常人類研究中心
    」，與該群組成員柯建仲（綽號小春、春寶寶，業經原審判
    處罪刑確定）、丁○○、少年陳○榛（88年11月生，姓名年籍
    詳卷，綽號「棒」）、柯○賢（90年1月生，姓名年籍詳卷）
    、呂○青（89年4月生，姓名年籍詳卷）、陳○愷（91年5 月
    生，姓名年籍詳卷）、黃○祥（90年8月生，姓名年籍詳卷）
    、陳○宇（89年12月生，姓名年籍詳卷）相互聯絡，甲○○為
    催討其出資擔任金主之借款，指示柯建仲等群組成員分別為
    下列為行為（上開少年所涉違反組織犯罪防制條例等罪嫌案
    件，經臺灣高雄少年及家事法院分別以108年度少調字第213
    、470、436、471、472號為不付審理裁定）：
㈠、甲○○指示少年陳○榛於106年6月30日前某日，借款新臺幣（下
    同）15萬元予陳丹鳳（無證據證明構成重利），嗣陳丹鳳僅
    歸還12萬元，即無力償還其餘欠款，遂躲避無蹤。甲○○為催
    討債務，即與柯建仲、少年陳○榛、柯○賢、呂○青、陳○愷、
    黃○祥共同基於恐嚇、毀損之犯意聯絡，由甲○○指示柯建仲
    與少年陳○榛、柯○賢、呂○青、陳○愷、黃○祥，於106年6月3
    0日22時許，前往陳丹鳳父親戊○○位於高雄市左營區（住址
    詳卷）住處，由柯建仲與柯○賢在戊○○住處鐵門潑漆，以此
    暗示加害生命、身體安全之舉動，恐嚇戊○○，使戊○○心生畏
    懼，致生危害於戊○○之安全，並致上開處所鐵門美觀受損，
    且使其外形及特定目的之可用性，較其原來之狀態，發生顯
    著不良之改變，且無從以一般清潔方式回復原狀，而減低其
    效用。嗣因不滿戊○○報警處理，甲○○遂承前恐嚇之犯意，於
    翌日即7月1日19時許，獨自駕駛自小客車前往戊○○住處，向
    戊○○恫稱：「你女兒欠我錢，若不還錢，還會叫人來砸車」
    等語，以此加害財產之事告知戊○○，使戊○○心生畏懼，致生
    危害於戊○○之安全。
㈡、甲○○指示少年陳○榛、成年人林沛廣（綽號「元杰」，所涉重
    利罪嫌業經高雄地方檢察署檢察官以107年度少連偵字第78
    、100、111號為不起訴處分確定）於106年6月14日，借款予
    乙○○（無證據證明構成重利），並要求令乙○○簽立本票、以
    車牌號碼000-000號普通重型機車1輛作為借款擔保。嗣乙○○
    無力償還債務，甲○○為催討債務，即與成年人柯建仲、丁○○
    及少年柯○賢、陳○宇共同基於毀損之犯意聯絡，於106年7月
    19日晚間某時，推由柯建仲、丁○○及少年柯○賢、陳○宇一同
    前往乙○○、丙○○○位於高雄市小港區（住址詳卷）住處，由
    柯建仲在乙○○、丙○○○住宅一樓鐵門上噴漆書寫「乙○○欠＄錢
    ＄」、「吳先生，欠錢還錢！」等字樣，致上開處所鐵門美
    觀受損，且使其外形及特定目的之可用性，較其原來之狀態
    ，發生顯著不良之改變，且無從以一般清潔方式回復原狀，
    而減低其效用。丙○○○不得已，遂拿出32,000元，由乙○○於1
    06年7月26日晚上某時，於上開住處交付予柯建仲、少年柯○
    賢及不詳之人，再由柯建仲交付予甲○○。
二、案經戊○○、乙○○、丙○○○訴由高雄市政府警察局刑事警察大
    隊報告臺灣高雄地方檢察署（下稱高雄地檢）檢察官偵查起
    訴。　　
    理  由
壹、程序部分
一、關於本案起訴書犯罪事實欄一㈢被告甲○○所涉部分（即本判
    決事實一㈡），仍應實體審理之說明：
㈠、按刑事訴訟法第268條所謂法院不得就未經起訴之犯罪審判，
    係指犯罪完全未經起訴者而言。而法院之審判，應以起訴之
    犯罪事實為其範圍。關於「犯罪事實」應如何記載，法律雖
    無明文規定，然起訴之犯罪事實即法院審判之對象，並為被
    告防禦準備之範圍，倘其記載之內容「足以表示其起訴之範
    圍」，使法院得以確定審理範圍，並使被告知悉因何犯罪事
    實被提起公訴而為防禦之準備，即為已足。查本件起訴書關
    於犯罪事實欄一㈢部分，其「所犯法條」雖僅記載「被告甲○○其就事實欄編號㈢所為，係涉犯修正前組織犯罪防制條例第
    3條第1項前段主持、操縱及指揮犯罪組織罪嫌」，未敘及被
    告甲○○就該部分亦涉及刑法第354條毀損罪嫌，然起訴書犯
    罪事實欄一㈢既已載明被告甲○○指示少年陳○榛、林沛廣借款
    予告訴人乙○○，嗣乙○○無力償還借款，少年陳○榛即偕同被
    告柯建仲等人前往乙○○住處為毀損行為，則該部分起訴範圍
    自應包括被告甲○○亦涉及刑法第354條毀損罪嫌，檢察官復
    明確表示起訴書犯罪事實欄一㈢部分（即本判決事實欄一㈡之
    部分）起訴效力及於被告甲○○（見原審卷一第455頁），並
    經原審及本院於審理時告知此部分罪名，對被告甲○○之防禦
    權並無影響（見原審卷一第300頁、原審卷二第12、13頁、
    本院卷第230、326頁）。
㈡、次按，同一案件經不起訴處分確定後，固不得再行起訴，但
    如發現新事實或新證據，依刑事訴訟法第260條第1款之規定
    ，自得再行起訴。而所謂新事實或新證據，祇須於不起訴處
    分時，所未知悉之事實或未曾發現之證據，即足當之，不以
    於處分確定後新發生之事實或證據為限。亦即此之新證據，
    不論係於處分確定前未經發現，抑或處分確定後所新發生者
    ，均包括在內。且該項新事實或新證據就不起訴處分而言，
    僅須足認被告有犯罪嫌疑為已足，並不以確能證明其犯罪為
    必要。故檢察官於不起訴處分確定後，因傳訊證人或將扣案
    物品送有關機關鑑定，而發現新事實或新證據，足認被告有
    犯罪嫌疑者，自得再行起訴（最高法院98年度台上字第6266
    號判決意旨參照）。查本案被告甲○○就起訴書犯罪事實欄編
    號㈢所示之犯行，固曾經高雄地檢檢察官以107年度少連偵字
    第78、100、111號為不起訴處分確定，有高雄地檢109年11
    月17日雄檢榮桂109蒞12052字第1090080194號函、前述不起
    訴處分書（見原審卷一第455至469頁）、被告甲○○之臺灣高
    等法院被告前案紀錄表在卷可稽，然觀之前述不起訴處分書
    （見原審卷一第461至470頁），未見調查丁○○、廖脩辰、陳
    ○晴（89年12月生，姓名年籍詳卷）及「不正常人類研究中
    心」群組內之對話，而本案檢察官另行調查並援引丁○○、廖
    脩辰、陳○晴等人之證詞及「不正常人類研究中心」群組內
    對話翻拍照片等，認被告甲○○有起訴書犯罪事實欄一㈢所示
    之犯行而再行起訴，依照前揭說明，尚與刑事訴訟法第260
    條第1款於不起訴處分確定後發現新證據而得再行起訴之規
    定無違。
二、證據能力部分
㈠、被告甲○○否認起訴書證據清單編號2至17所示證人（即同案被
    告柯建仲、張文昌、陳昱文、丁○○、廖脩辰、少年陳○榛、
    柯○賢、陳○宇、黃○祥、陳○愷、陳○晴、呂○青、告訴人戊○○
    、己○○、乙○○）於警詢時證述之證據能力（見原審卷一第20
    0頁、本院卷第235頁），本院認：
１、按被告以外之人於檢察事務官、司法警察官或司法警察調查
    中所為之陳述，與審判中不符時，其先前之陳述具有較可信
    之特別情況，且為證明犯罪事實存否所必要者，得為證據。
    刑事訴訟法第159條之2定有明文。而所謂「前後陳述不符」
    ，應就前後階段之陳述進行整體判斷，以決定其間是否具有
    實質性差異，此並包括先前之陳述詳盡，於後簡略之實質內
    容有所不符者在內；而所謂「較可信之特別情況」，亦應就
    前後陳述時之各種外部情況進行比較，以資決定何種外部情
    況具有可信性（最高法院107 年度台上字第4478號判決意旨
    參照）。查證人乙○○、柯建仲於原審審理時經以證人身分傳
    喚到庭進行交互詰問，其等均未爭執於警詢時所為證述，有
    何違反真意或遭強暴、脅迫、誘導或其他不正方法等違法取
    供之情事，抑或警詢筆錄記載與其等證述內容有不符之處之
    情形，而該警詢筆錄內容與其等嗣於本院審理時所證述之內
    容有實質性差異：證人乙○○多次陳稱有些情節均已忘記（見
    原審卷二第18、22、27頁）；證人柯建仲關於何人借款予陳
    丹鳳等節與警詢時所述不符（見警卷第44頁）。酌以其等警
    詢筆錄之製作時點距離本件案發時間較為接近，受其他外力
    干擾變更供詞及證詞之情形較低等情，證人乙○○、柯建仲於
    警詢時之證述，具有較可信之特別情況，且為證明被告甲○○
    恐嚇危害安全、毀損之犯罪事實存否所必要，依前揭規定，
    本院認有證據能力。
２、次按，被告以外之人於審判中所在不明而無法傳喚或傳喚不
    到者，其於檢察事務官、司法警察官或司法警察調查中所為
    之陳述，經證明具有可信之特別情況，且為證明犯罪事實之
    存否所必要者，得為證據，刑事訴訟法第159條之3第3款定
    有明文。查證人即告訴人戊○○經原審合法傳喚，無正當理由
    未到庭，且拘提無著，有送達證書3份、報到單1份、拘票及
    報告書在卷可稽（見原審卷一第373、383、473、479頁），
    顯示證人戊○○確於審判中傳喚不到。本院審酌證人戊○○於警
    詢時之證詞，距離案發時間較近，記憶較為清晰，且較無受
    外力影響，而證述內容並無明顯矛盾、錯誤之處，因認具特
    別可信之情形，且為證明犯罪事實之存否所必要，依上開刑
    事訴訟法第159條之3第3款之規定，應得為證據。
３、至於被告甲○○所爭執其餘證人警詢陳述之證據能力，因本判
    決就被告甲○○有罪部分並未援引該等供述證據，自不贅述其
    證據能力。
㈡、又按，刑事訴訟法第159條之5所定傳聞之例外，乃藉由當事
    人「同意」之處分訴訟行為與法院之介入審查其適當性要件
    ，將原不得為證據之傳聞證據，賦予其證據能力。倘當事人
    已明示同意某傳聞證據作為證據，並經法院審查具備適當性
    之要件，且經踐行法定調查程序，即無容許當事人撤回同意
    或再行爭執其證據能力之理，以維訴訟程序之安定性、確實
    性與迅速性。此一同意之效力，既因當事人積極行使處分權
    ，經法院認為適當且無許其撤回或更行爭執追復之情形，即
    告確定，縱使上訴至第二審或判決經上級審法院撤銷發回更
    審，仍不失其效力（最高法院110年度台上字第3117、4193
    號判決意旨參照）。查被告丁○○於本院雖爭執證人乙○○、丙○○○於警詢陳述之證據能力（見本院卷第235頁），惟於原審
    審理時，被告丁○○及其原審辯護人已對檢察官所提出之證據
    （包括證人乙○○、丙○○○於警詢之陳述）之證據能力，均表
    示同意有證據能力（見原審卷一第181頁），且於原審調查
    證據完畢前皆未對此有何爭執，則其於原審積極同意證人乙○○、丙○○○警詢陳述證據能力之處分權行使，已具有確定效
    力，縱於本院始行爭執，亦不具撤回同意之效果。是以，本
    院認證人乙○○、丙○○○於警詢之陳述，均得為證據。
㈢、再按，被告以外之人於審判外之言詞或書面陳述，屬傳聞證
    據，原則上不得作為證據；惟按被告以外之人於審判外之陳
    述，雖不符刑事訴訟法第159條之1至第159條之4之規定，而
    經當事人於審判程序同意作為證據，法院審酌該言詞陳述或
    書面陳述作成時之情況，認為適當者，亦得為證據，刑事訴
    訟法第159條第1項、第159條之5第1項分別定有明文。查本
    判決其餘所引用屬於傳聞證據之部分，業經檢察官、被告甲○○、丁○○及辯護人於本院準備程序時，均明示同意有證據能
    力（見本院卷第235至236頁），且迄於言詞辯論終結前亦未
    聲明異議。基於尊重當事人對於傳聞證據之處分權，及證據
    資料愈豐富愈有助於真實發現之理念，本院審酌該等證據作
    成時情況，並無違法取證之瑕疵，且無顯不可信之情形，以
    之作為證據應屬適當，自均有證據能力。
㈣、本判決引用之非供述證據部分（如蒐證照片、手機翻拍畫面
    等），查無實施刑事訴訟程序之公務員違法取證之情事，依
    刑事訴訟法第158 條之4 之反面解釋，亦有證據能力。
貳、實體部分
一、認定犯罪事實所憑之證據及理由
㈠、訊據被告甲○○固坦承有於106年7月1日前往告訴人戊○○住處、
    在「不正常人類研究中心」LINE群組中曾談論向乙○○、陳丹
    鳳討債之事（見原審卷二第60、61頁）；被告丁○○固亦坦承
    有於事實一㈡所示時間一同前往乙○○住處（見原審訴卷一第1
    73、389頁）；惟被告甲○○、丁○○均矢口否認有何犯罪行為
    ，分別辯解如下：
１、被告甲○○辯稱：我是單純把錢借給柯建仲，不是當金主出錢
    供柯建仲等人借貸他人，因為柯建仲欠我錢還不出來，柯建
    仲說陳丹鳳有欠他錢，所以我才去找戊○○確認她女兒有沒有
    欠錢、要不要還錢，我並沒有對戊○○說「若不還錢會叫人來
    砸車」等語，我沒有叫人去戊○○家潑漆，這件事跟我無關；
    另外乙○○的事我不知道，我根本不知道他家在那裡，不是我
    叫人去乙○○家噴漆等語（見偵三卷第224至227頁、原審卷二
    第174頁、本院卷第231頁）。辯護人則以：被告甲○○並無要
    求柯建仲等人前往戊○○、乙○○家中潑漆或噴字，被告甲○○去
    親自去戊○○住處，並非基於恐嚇的意思，只是要確認柯建仲
    所言陳丹鳳欠其款項未還之事，戊○○所指訴被告甲○○於106
    年7月1日之犯行，除戊○○之指訴外，無補強證據，不足為被
    告甲○○不利之認定等語（見原審訴卷一第169頁、第197至20
    1頁、原審卷二第175頁、本院卷第231、293至395頁），為
    被告甲○○辯護。
２、被告丁○○辯稱：我雖有於106年7月19日晚間一同前往乙○○住
    處，但我不知道是要前往乙○○家討債、噴寫文字，以為是大
    家要一起去吃飯，而且到現場後我人在車上沒有下車等語（
    見原審卷一第173、389頁、本院卷第231、390頁）。辯護人
    則以：106年7月19日前往乙○○住處當天，被告丁○○因發燒身
    體不適而未下車，因而根本不清楚發生何事，也就沒有在場
    助勢的行為分擔，另被告丁○○並未於106年7月26日前往向乙○○收錢等語，為被告丁○○辯護（見原審卷一第173頁、第217
    至219頁、原審卷二第178、179頁、本院卷第231、395頁）
    。
㈡、關於事實一㈠部分，陳丹鳳向他人借款15萬元後，僅償還12萬
    元即無力繼續償還，被告柯建仲及少年陳○榛、柯○賢、呂○
    青、陳○愷、黃○祥遂於106年6月30日22時許，前往陳丹鳳父
    親戊○○位於高雄市左營區住處，由柯建仲、柯○賢在戊○○住
    處鐵門潑漆；另被告甲○○於翌日即7月1日19時許，駕駛自小
    客車前往戊○○住處等情，業據證人即告訴人戊○○於①警詢時
    證稱：我女兒陳丹鳳向人家借錢不還，對方有6名年輕人（
    經我指認為柯建仲、柯○賢、呂○青、陳○愷、黃○祥、陳○榛
    ）來我家潑漆，我跟我老婆都很害怕（見他一卷第157至158
    頁），隔天被告甲○○到我家，跟我說陳丹鳳欠他錢沒有還等
    語（見他一卷第177至178頁）；②偵訊時證稱：於106年6月3
    0日我家遭人潑漆，經查看監視錄影器，發現有7個人影在我
    家門口走動，隔天一個自稱「火哥」的人來我家，說我女兒
    欠他錢等語甚詳（見偵三卷第56、57頁）；並有證人即同案
    被告柯建仲於警詢及偵訊之供詞（偵三卷第120、151頁）、
    證人陳○榛、柯○賢、呂○青、陳○愷、黃○祥於偵訊時之證詞
    （見偵二卷第21頁、他二卷第103、142、268、269頁、偵一
    卷第72頁）附卷可參；復有戊○○住處鐵門遭人潑漆照片（見
    他一卷第161至163頁）、陳丹鳳向他人借款簽立之借貸契約
    書及本票各2 份在卷足憑（見他一卷第165至167頁、第171
    至175頁）；且為被告甲○○所不爭執（見原審卷一第183頁、
    本院卷第236頁），故此部分之事實，堪予認定。
㈢、關於事實一㈡部分，陳○榛、林沛廣於106年6月14日，借款予
    乙○○，並要求令乙○○簽立本票作為借款擔保、以車牌號碼00
    0-000 號普通重型機車一輛作為借款抵押；嗣乙○○無力償還
    債務，柯建仲遂偕同柯○賢、陳○宇、被告丁○○（惟否認有參
    與噴漆之犯意聯絡）前往乙○○、丙○○○位於高雄市小港區住
    處，由被告柯建仲在乙○○、丙○○○住宅一樓鐵門上噴漆書寫
    「乙○○欠＄錢＄」、「吳先生，欠錢還錢！」等字樣；丙○○○
    不得已，遂拿出32,000元，由乙○○於106年7月26日某時，於
    上開住處交付予柯建仲、柯○賢等人等情，業據證人即告訴
    人乙○○於①、警詢時證述：我向一個叫做「棒」的人借了2萬
    元，並簽本票及以1台車牌號碼000-000 普通重型機車作為
    擔保，後來我還不出錢，對方於106年7月19日到我家噴漆寫
    字，我媽媽事後一個禮拜就拿錢讓我還給一個叫「春寶寶」
    的人，當時「春寶寶」是開一輛車與4、5個年輕人到我家拿
    錢等語（見他一卷第63、64頁）；②偵訊時證稱：經由他人
    介紹而向綽號「棒」之人借款，並提供一台機車供擔保；後
    來於106年7月19日，有人來我住處噴漆寫字等語（見偵一卷
    第292頁）；③、原審審理時證稱：有些事情我都忘記了，我
    警詢所講均實在；我有跟別人借款2萬元，後來有人到我家
    鐵門、地上噴漆寫上我名字及「欠錢不還」，因此我嗣後有
    還32,000元給他們，是5、6個人來我家拿的，因為我跟他們
    不熟，所以我現在已經忘記是哪些人來拿的等語甚詳（見原
    審卷二第16、18頁）；以及證人即告訴人丙○○○於偵訊證稱
    ：年輕人有按我家門鈴，我是他們走了才下樓去看，我看到
    噴漆時才知道對方要向乙○○討債，後來乙○○要我幫他還錢等
    語明確（見偵一卷第293至294頁）；並有證人即同案被告柯
    建仲於警詢及偵訊之供詞（偵三卷第119至120、151至153頁
    ）、證人即陳○榛、柯○賢、陳○宇於偵訊之證述（見偵二卷
    第21、23、24頁、他二卷第 104、105、106頁、第177至179
    頁）在卷可憑；復有乙○○借款時簽立之保管條、借據、本票
    及其所有機車之行車執照影本、住處遭噴漆書寫文字後之採
    證照片可資佐證（見他一卷第67至79頁）；且為被告甲○○、
    丁○○所不爭執（見原審卷一第183至185頁、本院卷第236頁
    ），故此部分之事實，同堪認定。
㈣、被告甲○○雖否認參與事實一㈠、㈡所示犯行，惟查：
１、事實一㈠部分，有相關證人之證詞如下：
⑴、證人柯建仲於偵訊時證稱：「火哥」甲○○在「不正常人類研
    究中心」群組內是金主的角色，他拿錢給「小棒」出去借人
    ，我則是負責幫他催討債款，他都是用LINE打電話給我，在
    群組內則不會講的很明白；甲○○有借錢給陳丹鳳並叫我向陳
    丹鳳討債，我於106年6月30日晚間有與柯○賢、陳○榛、陳○
    愷、呂○青、黃○祥前往陳丹鳳父親戊○○家中潑漆，現場沒有
    人指揮，由我潑漆，其他人則把風；甲○○隔天還有去戊○○家
    等語（見偵三卷第150至152頁）。
⑵、證人陳○榛於偵訊時證稱：於106年6月30日，「火哥」叫柯建
    仲、柯○賢、陳○愷、呂○青、黃○祥與我一同前往戊○○住處潑
    漆，是由柯○賢騎車載柯建仲前往，由柯建仲潑漆，我們都
    知道他們是要去潑漆，騎車跟在他們後面，之所以跟著去，
    算是打工；我算是「火哥」的員工等語（見偵二卷第21、22
    頁）。
⑶、證人柯○賢則於偵訊時證稱：我有和柯建仲、陳○榛前往陳丹
    鳳之父親戊○○住處潑漆，其他一同前往的人我不清楚是誰等
    語（見他二卷第104頁）。
⑷、證人陳○愷於偵訊時證稱：去戊○○住處潑漆那天我和柯建仲、
    陳○榛及另一個人有在場，但我沒有進去潑漆，只看到柯建
    仲拿油漆桶；那天柯建仲是搭乘別人機車過去；後來我有跟
    陳○榛一起去清洗油漆等語（見他二卷第142頁）
⑸、證人呂○青於偵訊時證稱：「火哥」甲○○用LINE指使柯建仲、
    陳○榛、陳○愷、黃○祥、柯○賢及我前往戊○○住處向陳丹鳳討
    債，當天是柯建仲潑灑油漆，我以為有錢賺才幫甲○○等語（
    見偵一卷第72、73頁）。復於原審審理時證稱：我在警詢、
    偵訊時所述均實在，我有加入「不正常人類研究中心」群組
    ，並有於106年6月30日，與柯建仲、陳○榛、陳○愷、黃○祥
    、柯○賢前往戊○○家中潑漆等語（見原審卷一第391、392頁
    ）。
⑹、證人黃○祥於偵訊時結證稱：去戊○○家潑漆當天我有去，當天
    是一個叫「火哥」的人叫柯建仲前往潑漆，柯建仲有邀約我
    去，現場由柯建仲、柯○賢負責潑漆，陳○榛、呂○青、陳○愷
    和我都站在旁邊，等他們潑完要一起回去；我有看過「火哥
    」，他把我們聚集起來，而客人是向甲○○借錢等語（見他二
    卷第268、269頁）。
２、事實一㈡部分，有相關證人之證詞如下：
⑴、證人即同案被告柯建仲於偵訊時證稱：甲○○有借2萬元給乙○○
    ，要我向乙○○拿32,000元，至於乙○○有無提供什麼擔保，因
    為不是我的業務，所以我不知道；甲○○有指示我前往乙○○家
    討債，我按照他拿給我的本票上所載地址，與柯○賢、陳○宇
    、丁○○前往乙○○家噴寫文字；後來向乙○○收取32,000元時，
    我確定我和柯○賢有前往等語（見偵三卷第152、153頁）。
⑵、證人陳○榛於偵訊時證稱：我有透過臉書刊登介紹貸款之訊息
    ，有人看到訊息與我聯絡後，我就會帶他去見林沛廣，由林
    沛廣要求借款人簽借據、本票後，借錢予借款人；林沛廣曾
    收過一台機車作為抵押物，貸款的來源是「火哥」；收本金
    、利息不是我的工作；乙○○有向我和林沛廣借款，款項是由
    「火哥」拿出來的，後續由柯建仲負責催討，柯建仲和柯○
    賢有前往乙○○住處噴寫文字等語（見偵二卷第20、21、23、
    24頁）。並於原審審理時證述：乙○○有問我能不能借錢，我
    就跟林沛廣一同前往借錢給乙○○，但借多少錢我不知道，我
    之所以知道林沛廣借出去的錢來源是甲○○，是因為當時林沛
    廣有打電話給甲○○，所以我推測甲○○是金主，之後向乙○○討
    債部分我都沒有參與等語（見原審卷一第406、407、410頁
    ）。
⑶、證人柯○賢於偵訊時證稱：我有與柯建仲及其他我不認識的3
    人前往乙○○住處噴寫文字；後來去向乙○○收取金錢的，是我
    和柯建仲及我不認識的3個人一起去的等語（見他二卷第105
    、106 頁）。
⑷、陳○宇於偵訊時結證稱：我有一起去乙○○住處，我看到柯建仲
    、柯○賢噴漆；我只知道後來柯建仲、柯○賢有再去向乙○○收
    款，不知道還有誰跟他們一起去收款等語（見他二卷第178
    、179頁）
⑸、證人即共同被告丁○○於偵訊時證稱：甲○○叫柯建仲、柯○賢向
    乙○○催討債務，柯建仲再打給我和陳○宇，所以我有一同前
    往，但我和陳○宇坐在汽車後座沒有去噴漆，柯建仲潑完漆
    還有拍照，好像是要回報甲○○；我不清楚後來乙○○拿錢給誰
    ；甲○○曾講過有收到錢可以分成等語（見偵一卷第68、69、
    70頁）。
３、被告甲○○雖否認係本案借款之金主，由其出資透過陳○榛、林
    沛廣借款予陳丹鳳、乙○○，藉此否認有指示柯建仲等人向陳
    丹鳳之父戊○○之住家潑漆、向乙○○之住處噴漆之事實。惟觀
    諸上開證人即同案被告柯建仲、共同被告丁○○及陳○榛、柯○
    賢、陳○愷、呂○青、黃○祥、陳○宇之證詞，對於被告甲○○為
    本案放款金主，由其出資透過陳○榛、林沛廣借款予他人，
    且就陳丹鳳欠款乙事，於106年6月30日係由柯建仲、陳○榛
    、柯○賢、呂○青、陳○愷、黃○祥共同前往戊○○住處潑漆，另
    就乙○○欠款乙事，於同年7月19日係由柯建仲、丁○○及證人
    柯○賢、陳○宇共同前往乙○○住處，並由被告柯建仲噴漆書寫
    文字，復由柯建仲與柯○賢及其他不詳人士於106年7月26日
    至乙○○住處收取金錢等經過情形，所為證詞大致相符。審酌
    渠等做筆錄之時間不同，卻就因何故、受何人指示前往戊○○
    、乙○○住處、與何人一同前往、由何人下手潑漆、噴字等節
    均為大致相同之陳述，足見渠等上開證詞可信性極高。
４、佐以員警因偵辦本案而勘查陳○宇之手機時，發現有乙○○住處
    遭人噴寫文字「乙○○欠錢不還」、暱稱「火」之人傳送車牌
    號碼000-000 號重型機車、戊○○位於高雄市左營區住處遭潑
    漆之影像及有暱稱「閔佑」之人先傳送「有人在問魅力125
    的公里數」訊息後，暱稱「火」之人傳送「1萬初」、「＠閔
    佑車很新，要全額付清還是分期？」，暱稱「火」之人復有
    傳送「魅力125，兩年車，賣25000元，可分期，頭期款1500
    0 元，如果客戶購買以小棒客戶為優先」、「星期日阿元爸
    媽約要處理帳務事宜，今天丟雞蛋有效果，＠春，明天跟小
    春凱啊他們去陳丹鳳她家丟雞蛋灑冥紙，叫他媽的還錢」、
    「＠元杰明天你負責處理謝進發的事，然後在去處理小黑的
    帳款 66000，在去把葉美蘭跟大樹蔣的帳收回來給我，大樹
    蔣如果明天拿不出來就押他的破k9」之文字訊息，有手機內
    容翻拍照片在卷可稽（見他二卷第59、61、63頁），而被告
    甲○○自承在有以暱稱為「火」加入「不正常人類研究中心」
    群組（見偵三卷第58、59、224頁），同案被告柯建仲則自
    陳係以「春寶寶」暱稱加入「不正常人類研究中心」群組，
    足證上開車牌號碼000-000號重型機車之影像及文字為被告
    甲○○所傳送，文字內容明顯是在指示同案被告柯建仲等人如
    何向他人催討債款。再查，車牌號碼000-000號重型機車為
    乙○○所有，並於向陳○榛借款時供作擔保，業據乙○○證述如
    前所述，並有該機車之行車執照影本在卷可稽（見他一卷第
    73頁），可見被告甲○○曾持有乙○○用以擔保借款之該輛機車
    、將之拍照後影像上傳「不正常人類研究中心」群組，並決
    定以何價格出售該輛機車，而衡諸常情，出資借貸之人，方
    有權決定如何處分擔保品，更可證明被告甲○○確為借款予乙○○之金主無誤。
５、雖然柯建仲於原審審理作證時改稱：我於警詢、偵訊時是誣
    指甲○○，其實陳丹鳳是向我借錢，甲○○沒有指示我前往潑漆
    云云（見原審卷第42至57頁），然證人陳○榛、黃○祥、呂○
    青於偵訊時，除證述到柯建仲已自己坦承之潑漆行為外，均
    證述：是甲○○指示我們（含柯建仲）去潑漆討債的，現場是
    由柯建仲指揮分工等語（見偵一卷第72、73頁、偵二卷第22
    、269 頁）；證人陳○榛更稱乙○○的債權人是「火哥」等語
    （見偵二卷第24頁）；且證人黃○祥偵訊時亦證稱：我知道
    客人是要跟「火哥」借錢等語（見他二卷第269頁）；又證
    人即共同被告丁○○於偵訊時亦明確證述是被告甲○○叫柯建仲
    、柯○賢去向乙○○追討債務等語（見偵一卷第68頁）；要無
    證述柯建仲是金主首謀之情形，是柯建仲證述因遭人指為主
    要犯罪者，因而誣指被告甲○○云云，顯非事實，而係因在被
    告甲○○面前作證有所壓力，為維護被告甲○○而翻異前詞，不
    足採信。承上事證，共同被告丁○○及證人柯建仲、陳○榛、
    呂○青、黃○祥前揭於偵查中具結後所為之陳述，核與上揭影
    像、文字訊息此客觀證據之內容相符，足認柯建仲、陳○榛
    、呂○青、黃○祥及共同告丁○○等人證稱係經被告甲○○指示而
    共同為事實一㈠所示毀損、恐嚇犯行、事實一㈡所示恐嚇犯行
    ，以催討被告甲○○出資借款予陳丹鳳（透過陳○榛）、乙○○
    （透過陳○榛、林沛廣）之債款等節，有補強證據，渠等所
    為不利於被告甲○○之指證非虛，而得以擔保其等陳述之憑信
    性，自堪採信屬實。至辯護人以被告甲○○所傳聞LINE文字是
    「去陳丹鳳她家丟雞蛋灑冥紙」，認為被告甲○○並無指示柯
    建仲前往潑漆等語，為被告甲○○辯護；惟本院認為對於欠債
    之人住處潑漆或灑冥紙、丟雞蛋，皆意在使債務人心生畏懼
    而還錢，實際前往者方式選擇若有不同，要不影響本院認定
    柯建仲等人是受被告甲○○指示而前往戊○○家潑漆之事實。
６、又戊○○住處遭潑漆、乙○○住處遭噴漆書寫文字，致上開處所
    鐵門美觀受損，且使其外形及特定目的之可用性，較其原來
    之狀態，發生顯著不良之改變，且無從以一般清潔方式回復
    原狀，而減低其效用，核與毀損罪之構成要件相符。再者，
    一般人住處遭潑油漆，必然聯想到生命、身體有遭受危害之
    虞而心生畏懼，是柯建仲等人前往戊○○住處鐵門潑漆，自致
    生危害於戊○○之生命、身體安全。至檢察官雖認柯建仲等人
    前往乙○○住處噴寫文字在地上，亦構成毀損罪，然審視乙○○
    住處遭噴寫文字之照片（見他一卷第75頁），地上遭噴寫文
    字處，係在供一般人通行之馬路，此部分自非損害乙○○之物
    品，應予指明。
７、另針對被告甲○○否認其於106年7月1日19時許獨自前往戊○○家
    時，有以言詞恐嚇戊○○乙節，其固然辯稱：我借錢給柯建仲
    後，不管柯建仲用途為何，但柯建仲沒有還我錢和利息，他
    說是因為陳丹鳳欠他錢沒還，導致他沒錢還我，我懷疑柯建
    仲騙我，所以才前往戊○○家中，但我沒有恐嚇戊○○等語。惟
    查，戊○○有遭告甲○○恐嚇之事實，業據證人戊○○於偵訊時證
    稱：於106年6月30日我家遭人潑漆，隔天一個自稱「火哥」
    的人來我，說我女兒欠他錢，如果我不還錢，就要砸我的車
    子，我感到很害怕等語甚詳（見偵三卷第56、57頁）。觀諸
    前述手機內容翻拍照片中，被告甲○○確有以「火」暱稱傳送
    「＠春過幾天事情都忙完，找時間去砸陳丹鳳老杯的車」（
    見他二卷第63頁），恰足以補強戊○○前揭證詞為真實，則辯
    護人以戊○○之證詞無補強證據，為被告甲○○辯護，顯有誤會
    。又被告甲○○雖於偵查中辯稱：我借錢給柯建仲，不管他要
    怎麼使用，還不出來的話，我是找柯建仲等語（見偵三卷第
    60頁），並於原審及本院辯稱其只是要確認陳丹鳳是否確實
    欠柯建仲錢未還等語，惟倘若被告甲○○所言為真，則柯建仲
    是否借錢予陳丹鳳，實與被告甲○○無關，至於陳丹鳳是否償
    還對柯建仲之借款，理應由柯建仲自行處理，何況陳丹鳳已
    簽立借貸契約及本票擔保，符合民間借貸常態，有借貸契約
    及本票影本在卷可參（見他一卷第165至167頁、第171至175
    頁），且柯建仲亦無偽造前揭文件之必要，足認被告甲○○尚
    無前往戊○○住處確認此債權存在之必要，則被告甲○○上開所
    辯，顯係卸責之詞，尚難採信。據上事證，被告甲○○於柯建
    仲等人至戊○○家中潑漆後翌日，獨自至戊○○住處，以「你女
    兒欠我錢，若不還錢，還會叫人來砸車」等語恐嚇戊○○，堪
    予認定。
㈤、被告丁○○雖否認參與事實一㈡所示犯行，惟查：　　　　
１、被告丁○○於警詢時坦承：當時我與柯建仲、柯○賢、陳○宇前
    往乙○○住處噴漆，是甲○○指示柯建仲去噴漆，再由柯建仲約
    我、柯○賢、陳○宇一起前往，柯建仲先去高雄市小港區麥當
    勞對面的小北百貨購買噴漆，現場是柯建仲指揮，是柯建仲
    、柯○賢2人噴漆的，他們噴完漆再拍照給甲○○，我當時是被
    柯建仲約去支援等語（見警二卷第47至48頁），復於偵訊時
    同樣供承：甲○○叫柯建仲、柯○賢向乙○○催討債務，柯建仲
    再打給我和陳○宇，所以我有一同前往；甲○○曾講過有收到
    錢可以分成等語明確（見偵一卷第68至70頁），且其上開先
    後供詞核與證人即同案被告柯建仲之前揭證詞相符，則被告
    丁○○於原審及本院辯稱以為大家是要一起去吃飯，不知道是
    要去乙○○家討債等語（見原審卷一第175頁、本院卷第231、
    390頁），已難採信。迭至本院就調查證據結果訊問被告犯
    罪事實時，被告丁○○方於本院供承：我知道柯建仲是要去小
    港討債潑漆等語，惟仍辯稱：但我沒有下車參與他們的行為
    等語（見本院卷第391、393頁）。
２、辯護人雖於本院聲請傳喚證人陳○宇作證，欲證明被告丁○○於
    106年7月19日晚間抵達乙○○、丙○○○住處時，並未下車，因
    身體不適在車上休息（見本院卷第237、241頁）。惟據證人
    陳○宇於本院作證時，初稱當日其與丁○○均未下車，兩人在
    車上閒話家常，均未參與本案毀損犯行等語（見本院卷第33
    1頁）；然而，經本院提示其於警詢時供稱：「我有與柯建
    仲、柯○賢等3人一起前往，我本人沒有噴漆，我站在一旁觀
    看，是柯建仲、柯○賢2人動手噴漆的，將油漆噴在車庫鐵門
    及地上。」等語（見他二卷第187至189頁），確有坦承有下
    車在旁觀看柯建仲、柯○賢在乙○○住宅鐵門噴漆之情，證人
    陳○宇方改稱其在警詢所述始符實情（見本院卷第335頁）。
    觀諸證人陳○宇於警詢隱匿被告丁○○有一同前往乙○○家討債
    之事實，復於檢察官偵訊及本院均稱自己在車上沒有下車參
    與等語，與其最初於警詢之陳述不符，且於本院證稱其與被
    告丁○○未下車參與而在車上閒話家常等語，復與被告丁○○辯
    稱當日身體不適在車上休息乙情有所出入，由證人陳○宇上
    開證述經過有刻意迴護被告丁○○之情，自難認其證稱被告丁○○當日到場並未下車參與等語為真。參酌被告丁○○於警詢及
    偵查中既自承係為討債而與柯建仲等人一同前往乙○○住處，
    並稱當時係被柯建仲約去「支援」，且據證人陳○宇於本院
    證稱被告丁○○當日身體狀況正常並無不適（見本院卷第331
    頁），衡情自難認被告丁○○抵達現場時留在車上而未下車「
    支援」；佐以證人丙○○○警詢證述：106年7月19日晚上我有
    打電話給乙○○，說家裡外面有4、5個少年開車在外面巡，後
    來發現家門口遭人潑漆等語（見他一卷第151至153頁），已
    表明其目睹有4、5年輕人在其家門口；準此，堪認被告丁○○
    於原審及本院方辯稱案發當日並未下車參與等語，顯係卸責
    之詞，要難採信。
３、本院審酌本件雖無直接證據證明被告丁○○於前往乙○○住處時
    ，有實際從事噴漆之行為，惟被告丁○○既知柯建仲係為被告
    甲○○討債而前往乙○○住處潑漆，竟仍為可獲分成而於受通知
    後一同前往，而討債之人之所以一同前往，除下手時實施潑
    漆之人外，其餘之人意在壯大聲勢，造成被害人更大壓力而
    不敢反抗或輕易報警並早日還債，甚為常見，是本院認被告
    丁○○所為，誠為整體討債運作分工之一部，縱然被告丁○○當
    日並未下車、未為潑漆行為，惟其執意一同前往，已屬非法
    討債運作之重要行為，復自承有利可圖（惟供稱事後並未實
    際取得報酬），已如前述，而有犯意聯絡，縱其未實際從事
    潑漆行為，僅係因分工所使然，仍無解免其共同正犯地位之
    成立。
㈥、綜上所述，本件事證明確，被告甲○○、丁○○上開犯行，均堪
    認定，應依法論科。　　
二、論罪：
㈠、被告行為後，刑法第305條、第354條雖於108 年12月25日修
    正公布、同月27日生效施行，惟此次修正僅針對罰金刑之數
    額，將原須先依刑法施行法第1條之1第2項前段規定予以換
    算之數額，調整換算後予以明定，修正後法定刑並無輕或重
    於修正前之情形，自無比較新舊法之必要，均應逕適用現行
    法即修正後規定論處。
㈡、核被告甲○○就事實一㈠所為，係犯刑法第305條恐嚇危害安全
    罪、第354條毀損罪；被告甲○○、丁○○就事實一㈡所為，均係
    犯法第354條毀損罪。起訴書就事實一㈠部分漏未論列犯刑法
    第354條毀損罪，惟其犯罪事實既已敘及潑漆之行為，且經
    原審及本院告知此部分涉犯罪名（見原審卷二第12頁、本院
    卷第230、326頁），尚無礙於被告甲○○防禦權之行使，本院
    自應依法審究，附此敘明。
㈢、被告甲○○就事實一㈠部分，與柯建仲、陳○榛、柯○賢、呂○青
    、陳○愷、黃○祥等人間；被告甲○○、丁○○就事實一㈡部分，
    彼此及與柯建仲、柯○賢、陳○宇間；分別有犯意聯絡及行為
    分擔，均應論以共同正犯。
㈣、罪數　　
１、被告甲○○就事實一㈠部分，先指示柯建仲等人於106年6月30日
    以在戊○○住處鐵門潑漆方式恐嚇戊○○，復於翌日獨自前往戊○○住處，向戊○○恫稱上開恐嚇言詞，均係基於催討同一債務
    即其女陳丹鳳欠款之動機，侵害同一之法益，地點相同且時
    間密接，顯係出於單一行為決意陸續所為，應論以接續犯，
    合為包括之一行為予以評價，而論以一罪為已足。
２、被告甲○○就事實一㈠部分，所為接續恐嚇危害安全之一行為同
    時觸犯毀損罪，為想像競合犯，應從一重論以毀損罪。
３、又被告甲○○就事實一㈠、㈡所犯毀損二罪，犯意各別，行為互
    殊，應予分論併罰。
㈤、刑之加重減輕：
１、被告甲○○前因違反槍砲彈藥刀械管制條例案件，經臺灣高雄
    地方法院以96年度重訴字第59號判決判處有期徒刑3年6月，
    併科罰金5萬元，嗣分別經本院以96年度上訴字第2036號判
    決、最高法院以99年度台上字第1212號判決駁回上訴而告確
    定，於101年4月18日縮短刑期假釋出監，於102年10月16日
    假釋期滿未經撤銷，視為執行完畢，有臺灣高等法院被告前
    案紀錄表可參。依司法院釋字第775 號解釋意旨所示，法院
    應區分行為人所犯情節，裁量是否依刑法第47條第 1項累犯
    規定加重其刑，以避免因一律適用累犯加重規定，致生行為
    人所受刑罰超過其所應負擔之罪責，其人身自由因此遭受過
    苛之侵害，而不符憲法罪刑相當原則。本院審酌被告甲○○前
    有多次刑事前科紀錄，歷經多次追訴、處罰後，竟不思悔改
    ，猶於前案執行完畢5年內故意為本案犯行，足見其對刑罰
    之反應力薄弱，惡性非輕，是本院衡酌其主觀惡性及犯罪罪
    質，有依刑法第47條第1項之規定加重其刑之必要，爰依該
    規定就被告甲○○2次犯行，均應依累犯規定加重其刑。
２、按成年人教唆、幫助或利用兒童及少年犯罪或與之共同實施
    犯罪或故意對其犯罪者，加重其刑至二分之一，兒童及少年
    福利與權益保障法第112第1項前段定有明文。其中成年人教
    唆、幫助或利用兒童及少年犯罪或與之共同實施犯罪之加重
    ，並非對於個別特定之行為而為加重處罰，其加重係概括性
    之規定，對一切犯罪皆有其適用，自屬刑法總則加重之性質
    （最高法院96年度台上字第4778號、99年度台上字第1128號
    刑事判決要旨參照）。查被告甲○○於本案犯行時已成年，有
    其個人戶籍資料在卷可稽（見原審卷一第27頁），而事實一
    ㈠之共犯陳○榛、柯○賢、呂○青、陳○愷、黃○祥、事實事實一
    ㈡之共犯柯○賢、陳○宇於行為時均為少年，被告甲○○自承「
    不正常人類研究中心」LINE群組成員中以其年紀最長，所以
    群組成員叫其一聲「火哥」等語（見偵三卷第226至227頁、
    原審訴二卷第59頁），顯見被告應當知悉上開加入同一群組
    之陳○榛、柯○賢、呂○青、陳○愷、陳○宇等人之年紀，且被
    告甲○○亦未曾否認於本案犯行時知悉渠等為未滿18歲之少年
    。是被告甲○○就事實一㈠、㈡所為，均係與少年共同犯罪，均
    應依兒童及少年福利與權益保障法第112條第1項前段之規定
    ，遞加重其刑。至於被告丁○○為事實一㈡之行為時，年紀尚
    未滿20歲，即非屬成年人，此有被告丁○○之個人戶籍資料附
    卷足參（見原審訴一卷第37頁），其就此部分犯行自無兒童
    及少年福利與權益保障法第112條第1項前段加重其刑規定之
    適用，併予敘明。
㈥、不另為無罪諭知部分
１、公訴意旨略以：被告甲○○透過「不正常人類研究中心」LINE
    群組與柯建仲、丁○○、陳昱文、張文昌、廖脩辰、少年陳○
    榛、呂○青、柯○賢、陳○宇、陳○愷、黃○祥、陳○晴等人聯繫
    ，共同為事實一㈠、㈡所示犯行。因認被告甲○○就事實一㈠、㈡
    所示犯行，另涉犯修正前組織犯罪防制條例第3條第1項前段
    之主持、操縱及指揮犯罪組織罪嫌；被告丁○○就事實一㈡所
    示犯行，另涉犯修正前組織犯罪防制條例第3條第1項後段之
    參與犯罪組織罪嫌等語。
２、按犯罪事實應依證據認定之，無證據不得認定犯罪事實；不
    能證明被告犯罪者，應諭知無罪之判決，刑事訴訟法第154
    條第2項、第301條第1項定有明文。又刑事訴訟上證明之資
    料，無論其為直接證據或間接證據，均須達於通常一般之人
    均不致有所懷疑，而得確信其為真實之程度，始得據為有罪
    之認定，若其關於被告是否犯罪之證明未能達此程度，而有
    合理之懷疑存在時，致使無從形成有罪之確信，依刑事訴訟
    「罪證有疑，利於被告」之證據法則，即不得遽為不利被告
    之認定；又自另一角度言之，基於無罪推定之原則，被告犯
    罪之事實，應由檢察官提出證據，此即學理所謂之提出證據
    責任，並指出證明方法加以說服，以踐履其說服責任，使法
    院之心證達於超越合理懷疑之確信程度，始能謂舉證成功，
    否則即應由檢察官蒙受不利之訴訟結果而諭知被告無罪，此
    乃檢察官於刑事訴訟個案中所負之危險負擔，即實質舉證之
    「結果責任」所當然。另外，被告否認犯罪，並不負任何證
    明責任，此即被告之不自證己罪特權，被告僅於訴訟進行過
    程中，因檢察官之舉證，致被告將受不利益之判斷時，其為
    主張犯罪構成要件事實不存在而提出某項有利於己之事實時
    ，始需就其主張提出或聲請法院調查證據，然僅以證明該有
    利事實可能存在，而動搖法院因檢察官之舉證對被告所形成
    之不利心證為已足，並無說服使法院確信該有利事實存在之
    必要。
３、公訴意旨認被告甲○○、丁○○涉有上開犯行，無非係以被告甲○○、丁○○與柯建仲等人均有加入「不正常人類研究中心」LIN
    E群組，並以證人柯建仲等群組成員證述暱稱「火哥」之被
    告甲○○為群組領袖，群組內會討論放款討債的事情，被告甲○○指揮陳○榛對外放款、指揮柯建仲等人向乙○○、陳丹鳳的
    父親即戊○○討債之證詞（參照起訴書證據清單編號1至13所
    示證據），資為論據。
４、訊據被告甲○○、丁○○固均供承有加入「不正常人類研究中心
    」LINE群組，惟均堅詞否認有何涉犯組織犯罪之情，其等辯
    解分別如下：
⑴、被告甲○○辯稱：這個群組不是我創的，我也是人家加我，我
    就加入了，我加入的時候已經很多人了，這個LINE群組並非
    犯罪組織，群組內的其他人也不是我可以控制，不能因為我
    在群組內年紀較大，有人尊稱我「火哥」就說我是領袖而認
    定我主持犯罪組織，也不能因為「不正常人類研究中心」群
    組內有1、2個人違法，就說我們的群組是犯罪組織等語（見
    原審卷一第179頁、原審卷二第170至171、174頁、本院卷第
    231頁）；其辯護人則以：諸多證人證述「不正常人類研究
    中心」群組內多在聊天、邀約吃飯喝酒，並沒有聊到討債之
    事，難認為該群組是為了犯罪而有持續性或牟利性之結構性
    犯罪組織，被告甲○○亦無主持、操縱犯罪組織等語（見原審
    訴卷一第169頁、第197至201頁、原審卷二第175頁、本院卷
    第231、393至395頁），為被告甲○○辯護。
⑵、被告丁○○辯稱：我完全沒有參與組織，我雖然有一起去乙○○
    家，但我沒有動手潑漆，我沒有加入暴力討債集團等語（見
    警二卷第50頁、原審卷一第173頁、本院卷第231頁）；其辯
    護人則以：「不正常人類研究中心」LINE群組內多討論吃飯
    、唱歌等事，並非犯罪組織，且被告丁○○加入的目的只是為
    了聯絡吃飯、喝酒聯誼之用，雖然群組內的其他人講到不正
    犯罪行為，但被告丁○○沒有參與，且被告丁○○一起去乙○○家
    沒有拿到任何好處，之後也沒有參加其他犯行，並非持續性
    參與討債工作等語（見本院卷第231、395頁），為被告丁○○
    辯護。
５、按行為後法律有變更者，適用行為時之法律。但行為後之法
    律有利於行為人者，適用最有利於行為人之法律，刑法第2
    條第1項定有明文。查本案被告甲○○被訴主持、操縱、指揮
    犯罪組織犯行、被告丁○○被訴參與犯罪組織犯行之行為後，
    組織犯罪防制條例第2條業於107年1月3日修正公布，並於同
    年月5日施行，修正前組織犯罪防制條例第2條原規定「本條
    例所稱犯罪組織，指三人以上，以實施強暴、脅迫、詐術、
    恐嚇為手段或最重本刑逾五年有期徒刑之刑之罪，所組成具
    有持續性及牟利性之有結構性組織；前項有結構性組織，指
    非為立即實施犯罪而隨意組成，不以具有名稱、規約、儀式
    、固定處所、成員持續參與或分工明確為必要」，修正後改
    規定「本條例所稱犯罪組織，指三人以上，以實施強暴、脅
    迫、詐術、恐嚇為手段或最重本刑逾五年有期徒刑之刑之罪
    ，所組成具有持續性或牟利性之有結構性組織；前項有結構
    性組織，指非為立即實施犯罪而隨意組成，不以具有名稱、
    規約、儀式、固定處所、成員持續參與或分工明確為必要」
    ，正將「所組成具有持續性『及』牟利性之有結構性組織」修
    正為「所組成具有持續性『或』牟利性之有結構性組織」，放
    寬犯罪組織之定義，納入刑罰之範圍擴大，是被告甲○○、丁○○就上開被訴行為後法律已有變更，經比較新舊法之結果，
    新法並未較有利被告甲○○、丁○○，依刑法第2條第1項前段規
    定，應適用其等行為時即107 年1月5日修正施行前（下稱修
    正前）之組織犯罪防制條例規定，審究其等是否構成此部分
    犯罪，合先敘明。
６、依修正前組織犯罪防制條例第2條第1項、第2項規定，所謂「
    犯罪組織」，係指指三人以上，以實施強暴、脅迫、詐術、
    恐嚇為手段或最重本刑逾五年有期徒刑之刑之罪，所組成具
    有「持續性」及「牟利性」之「有結構性組織」，且該「有
    結構性組織」，雖不以不以具有名稱、規約、儀式、固定處
    所、成員持續參與或分工明確為必要，惟須非為立即實施犯
    罪而隨意組成，始足當之。經查：
⑴、公訴意旨謂被告甲○○、丁○○等人透過「不正常人類研究中心
    」LINE群組聯繫而組成犯罪組織，被告甲○○、丁○○亦不否認
    係上開LINE群組之成員，惟否認有共組暴力討債集之情。按
    LINE為我國電信市場上常用之通訊軟體，LINE之使用人均可
    隨意發起成立群組，並邀請其聯絡人加入群組，且成為群組
    成員後，各成員亦均可各自邀請其聯絡人加入同一群組，以
    擴大聯絡人範圍及便利群體訊息交換，則以LINE僅係吾人日
    常生活通訊交流之便利工具，以及LINE群組可隨意成立並邀
    請他人加入而言，本難僅憑LINE群組內有部分成員參與犯罪
    即率予推斷該聯絡群組係屬具有結構性之犯罪組織。本件並
    未經檢察官舉證「不正常人類研究中心」LINE群組係由何人
    發起成立？該群組設立目的為何？係以召集群組成員共同實
    施何特定犯罪？抑或僅係方便群組內成員平時相互聯絡而非
    為實施特定犯罪所組成？均屬有疑，自難逕認該群組成員係
    屬犯罪組織。佐以，「不正常人類研究中心」LINE群組之成
    員平時聯絡情形，業據①、證人柯○賢於偵訊具結證稱：群組
    有在講一些成人話題等語（見他二卷第106頁）；②、證人陳
    ○愷於偵訊具結證稱：群組裡面常常在閒聊等語（見他二卷
    第143頁）；③、證人陳○晴於偵訊具結證稱：我看到群組都
    在聊天打屁，但我不常打開這個群組等語（見他二卷第227
    至228頁）、於原審證稱：群組平時都在聊網路上的東西、
    傳影片，大家一起分享等語（見原審卷二第36頁）；④、證
    人陳○榛於原審證稱：群組沒有特殊成立目的，我加入後，
    我們有時候會聊天（約）吃飯等語（見原審卷一第408頁）
    ；⑤、證人即同案被告柯建仲於偵訊具結證稱：群組成立目
    的是朋友聊天，吃飯喝酒比較方便等語（見偵三卷第227頁
    ）、於原審證稱：群組平時在討論一起出去吃飯、唱歌、玩
    等語（見原審卷二第43頁），愈難認定「不正常人類研究中
    心」LINE群組成員（含被告丁○○）係基於參與暴力討債之目
    的加入而受被告甲○○操縱、指揮。是以，縱然被告甲○○有與
    柯建仲、被告丁○○等人在群組內聯絡為事實一㈠、㈡所示犯行
    ，惟因被告甲○○、丁○○均否認加入該群組之目的係為從事犯
    罪，則此情僅可認定被告甲○○、丁○○等人係以該LINE群組作
    為彼此聯絡之「工具」，而偶然以該群組作為部分成員聯絡
    犯罪使用，尚不得率予推斷該群組成員均係為犯罪目的加入
    群組而涉嫌發起、主持、操縱、指揮或參與犯罪組織之事實
    。是以，「不正常人類研究中心」LINE群組中包含被告甲○○
    、丁○○之部分成員，雖有共同涉犯事實一㈠、㈡犯行之事實，
    仍不能逕佐為渠等係屬具有「結構性」之犯罪組織之事證。
⑵、本件並無確切證據顯示被告甲○○借款予陳丹鳳、乙○○係構成
    刑法第344條之重利罪，且檢察官亦未起訴被告甲○○與陳○鳳
    、林沛廣等人係以強暴、脅迫、恐嚇、侵入住宅、傷害、毀
    損、監控或其他足以使人心生畏懼之方法取得重利，即無成
    立刑法第344條之1加重重利罪之情，堪認被告甲○○對陳丹鳳
    、乙○○應係具有合法之借款債權，是單就被告甲○○指示陳○
    榛、林沛廣放款予他人收取利息乙節，若無涉其他以實施強
    暴、脅迫、詐術、恐嚇為手段或最重本刑逾5年有期徒刑之
    刑之罪，自不能以被告甲○○出資指示陳○榛、林沛廣放款賺
    取利息之情，即逕認被告甲○○等人係組成具「牟利性」之犯
    罪組織。
⑶、又觀諸被告甲○○指示柯建仲、丁○○等人於事實一㈡所示時、地
    ，在乙○○住家鐵門噴漆索討欠款而構成之毀損犯罪，依本案
    情節，不能認係以強暴、脅迫、恐嚇手段為之，檢察官亦認
    此部分尚不構成恐嚇危害安全罪或其他以強暴、脅迫、恐嚇
    、詐術手段之犯罪，而僅以毀損罪名起訴，則被告甲○○、丁○○就事實一㈡所為毀損犯行，顯然非屬組織犯罪條例第2條第
    1項所指犯罪而得認屬犯罪組織之處罰範圍，被告甲○○、丁○○就此部分犯行自無構成主持、操縱、指揮犯罪組織罪、參
    與犯罪組織罪之餘地。
⑷、又關於事實一㈠部分，被告甲○○除指示柯建仲等人以潑漆使人
    心生畏懼方式至陳丹鳳之父戊○○住處討債外，並獨自向戊○○
    恫稱：「你女兒欠我錢，若不還錢，還會叫人來砸車」等語
    ，所為同時構成恐嚇危害安全罪及毀損罪，此部分固有實施
    以恐嚇為手段之犯罪，被告甲○○亦有藉此討債方式收取陳丹
    鳳欠款以獲取利益之意。然而，以本案被告甲○○所為僅此一
    次恐嚇討債之事實，能否謂被告甲○○與陳○榛、柯建仲等人
    係組成具有「持續性」之犯罪組織，自屬有疑，實難逕認被
    告甲○○等人係「持續」以實施強暴、脅迫、詐術、恐嚇為手
    段或最重本刑逾5年有期徒刑之刑之罪之犯罪組織。雖依證
    人即同案被告柯建仲於偵訊時具結證稱：被告甲○○在「不正
    常人類研究中心」群組內是金主的角色，他拿錢給「小棒」
    出去借人，我則是負責幫他催討債款（見偵三卷第150至153
    頁）；證人即共同被告丁○○於偵訊具結證稱：被告甲○○是幕
    後指使我們前往噴漆者，陳○榛在「不正常人類研究中心」
    群組中只是小弟（見偵一卷第69、70頁）；證人陳○榛於偵
    訊具結證稱：我有透過臉書，刊登介紹貸款之訊息，有人看
    到訊息與我聯絡後，我就會帶他去見林沛廣，由林沛廣要求
    借款人簽借據、本票後，借錢予借款人；貸款的來源是「火
    哥」；收本金、利息則不是我的工作，而是由柯建仲負責催
    討；「不正常人類研究中心」群組之領袖是甲○○，群組內都
    是在討論誰有空可以去催討債務等語（見偵二卷第20至22頁
    、第25頁）；證人黃○祥於偵查中則是結證稱：一個叫「火
    哥」的人叫柯建仲去潑漆，「火哥」把我們聚集起來，我知
    道客人要向「火哥」借錢等語（見他二卷第269頁）；上開
    證人固然指證「不正常人類研究中心」群組乃以被告甲○○為
    首，由其出資指示陳○臻、林沛廣貸款予他人，遇有無法還
    錢之人，則指示柯建仲、被告丁○○、少年陳○榛、柯○賢、陳
    ○愷、呂○青、黃○祥、陳○宇等人前往以恐嚇方式討債。惟上
    開證人所述，除可證明被告甲○○就事實一㈠所犯行之謀議分
    工情形外，因本案並無積極證據尚有其他特定之被害人亦遭
    被告甲○○夥同柯建仲等人以強暴、脅迫、恐嚇等方式討債，
    自不能以上開證詞作為被告甲○○有組成「持續」以暴力討債
    之犯罪集團之不利認定。
⑸、再者，由被告甲○○、丁○○就事實一㈡所為，並非組織犯罪條例
    所規範實施之犯罪乙情觀之，亦顯示被告甲○○指示柯建仲、
    丁○○等人討債，並非當然以實施強暴、脅迫、詐術、恐嚇為
    手段之罪為之，則以被告甲○○就事實一㈠部分所為犯行而言
    ，應係由被告甲○○視該合法放款之回收債款情形，當下決意
    獨自或指示柯建仲等人以恐嚇方式向陳丹鳳之父戊○○討債，
    並由柯建仲臨時召集陳○榛、柯○賢、呂○青、陳○愷、黃○祥
    等人為之，而僅得認定渠等屬於立即實行犯罪而隨意組成之
    共犯結構，自難遽認被告甲○○有何主持、操縱、指揮犯罪組
    織行為，尚無從逕以組織犯罪防制條例第3條第1項前段之罪
    相繩。
⑹、綜上所述，被告甲○○此部分涉犯修正前組織犯罪防制條例第3
    條第1項前段之主持、操縱及指揮犯罪組織罪嫌、被告丁○○
    涉犯修正前組織犯罪防制條例第3條第1項後段之參與犯罪組
    織罪嫌，尚屬不能證明，本應為無罪之諭知，惟此部分如成
    立犯罪，其性質上為侵害一社會法益之繼續犯，為實質上一
    罪，且與被告甲○○、丁○○在該組織期間內所為犯罪行為皆有
    所重合，本應與被告甲○○經本院認定首次實施之犯罪即事實
    ㈠所示毀損犯行間、被告丁○○經本院認定之犯罪即事實㈡所示
    毀損犯行間，分別具有想像競合犯之一罪關係；且就檢察官
    起訴事實一㈡所示毀損行為，認被告甲○○亦構成主持、縱操
    、指揮組織罪部分，亦應與其被訴事實一㈠部分之主持、操
    縱及指揮犯罪組織罪間，具有繼續犯之一罪關係；爰均不另
    為無罪之諭知。
三、上訴論斷部分  　
㈠、原審以本案事證明確，據以論處被告甲○○、丁○○罪刑，固非
    無見。惟查：
１、被告甲○○、丁○○所加入之「不正常人類研究中心」LINE群組
    ，並無積極確切證據可證係犯罪組織，原審認定被告甲○○、
    丁○○分別犯組織犯罪條例第3條第1項前段之主持犯罪組織罪
    、同條項後段之參與犯罪組織罪，而就渠等所為事實一㈠所
    示毀損、恐嚇犯行、事實一㈡所示毀損犯行，均從一重分別
    論以主持犯罪組織罪、參與犯罪組織罪，據以判處被告甲○○
    有期徒刑4年、被告丁○○有期徒刑8月，並就被告甲○○宣告刑
    前強制工作3年（業經大法官釋字第812號解釋宣告違憲，應
    自公布日即110年12月10日起失效），依前揭說明，容有違
    誤。
２、原審誤認乙○○於106年7月26日交付予柯建仲等人之欠款32,00
    0元，係屬渠等為事實一㈡所示犯行之犯罪所得，且由被告甲○○實際取得而予以宣告沒收，亦有未洽（詳後述）。
３、是以，被告甲○○、丁○○上訴意旨否認參與事實一㈠、㈡所示犯
    行，雖無理由，惟渠等否認涉犯組織犯罪條例之罪，則有理
    由，且原判決尚有上述其餘違誤之處，自應由本院撤銷改判
    。
㈡、爰以行為人之責任為基礎，審酌被告甲○○、丁○○均正值青年
    ，不思循正途謀生，竟以毀損或恐嚇方式討債，造成告訴人
    財產損害或內心恐懼，且危害社會治安，所為實屬不該；且
    被告甲○○於本案係居於主導地位，被告丁○○則屬聽令行事，
    被告甲○○之犯罪情節重於被告丁○○；兼衡被告2人於本院仍
    否認犯罪、未與告訴人達成和解取得原諒之犯後態度；復考
    量被告甲○○自述高職畢業，入監前從事販賣桶裝飲用水，每
    月收入約20至30萬元，已離婚，子女由前妻扶養、被告丁○○
    供陳國中肄業，擔任刺青師，每月薪水5萬元，未婚無子女
    之智識程度及家庭生活狀況（見原審卷二第171、172頁、本
    院卷第391頁）等一切情狀，分別量處如主文所示之刑，並
    均諭知易科罰金之折算標準如主文所示。另就被告甲○○所犯
    上開二罪之宣告刑，考量其所犯罪質相同、出於同一犯罪動
    機、先後犯案時間相近，在責任非難上之重複程度較高，依
    刑法第51條第5款有期徒刑合併定刑採限制加重原則之規定
    ，定其應執行刑如主文所示，併諭知易科罰金之折算標準。
㈢、沒收部分
 1、被告甲○○、丁○○分別其持所有之手機，以「不正常人類研究
    中心」LINE群組聯絡，而為事實一㈠、㈡所示犯行，該手機固
    為渠等犯罪所用之物，惟未據扣案，又屬一般人日常生活通
    訊所需設備，而非違禁物，且具有高度可替代性，倘予沒收
    ，實無助達成犯罪預防之目的，就本案而言，應不具刑法重
    要性，爰依刑法第38條之2第2項規定，不予宣告沒收。
 2、按所謂「犯罪所得」，係指不法行為所得，乃與犯罪有直接
    關聯性之所得、所生之財物及利益（即直接所得），不問物
    質抑或非物質、動產抑或不動產、有形抑或無形均屬之。具
    體以言，包括：⑴、因為犯罪所獲取之報酬或對價；⑵、產自
    犯罪之所得，亦即犯罪行為人因實行犯罪過程中所獲取之財
    物，或財產利益之積極增加或消極不減損（最高法院110年
    度台上字第6048號判決意旨參照）。查被告甲○○與柯建等人
    所為事實一㈡所示毀損犯行，客觀上並無產出犯罪所得可言
    ，而乙○○就其住宅鐵門於106年7月19日遭噴漆索債後，固於
    106年7月26日晚間交付32,000元予柯建仲等人，然其係基於
    借款之法律關係返還欠款予被告甲○○，縱然乙○○主觀上有為
    免繼續欠款而再次遭被告甲○○等人以不法方式索債之考量，
    亦不能認定該等給付係事實一㈠所示毀損犯行有直接關聯，
    即非被告甲○○之犯罪所得，自無從宣告沒收，併予指明。
 3、至於扣案之蘋果手機1支（螢幕破裂，見本院卷第145頁所示
    贓證物品保管單），並非被告甲○○、丁○○所有之物，又非違
    禁物，自無從宣告沒收，附此敘明。
四、同案被告柯建仲部分，業經原審判處罪刑確定；同案被告陳
    昱文部分，業經原審分別判處罪刑（恐嚇危害安全）、無罪
    （參與組織、毀損）確定；同案被告張文昌、廖脩辰部分，
    業經原審判決無罪確定；自均不另論列，附此敘明。　　
據上論結，應依刑事訴訟法第369條第1項前段、第364條、第299
 條第1 項前段，判決如主文。
本案經檢察官張媛舒提起公訴，檢察官許月雲到庭執行職務。
中　　華　　民　　國　　111 　年　　3 　　月　　10　　日
                  刑事第八庭    審判長法  官  邱明弘
                                      法  官  陳松檀
                                      法  官  林書慧
以上正本證明與原本無異。
檢察官得上訴，檢察官如不服本判決應於收受本判決後20日內向
本院提出上訴書狀，其未敘述上訴理由者，並得於提起上訴後20
日內向本院補提理由書狀（均須按他造當事人之人數附繕本）「
切勿逕送上級法院」。
中　　華　　民　　國　　111 　年　　3 　　月　　10　　日
　　　　　　　　　　　　　　　　　　　書記官  林昭吟
◎、附錄本判決論罪科刑法條：
《中華民國刑法第305條》
以加害生命、身體、自由、名譽、財產之事恐嚇他人，致生危害
於安全者，處2年以下有期徒刑、拘役或9千元以下罰金。
《中華民國刑法第354條》
毀棄、損壞前二條以外之他人之物或致令不堪用，足以生損害於
公眾或他人者，處2年以下有期徒刑、拘役或1萬5千元以下罰金
。